最高法院刑事判決　　　　　　　　　　　　　　　八十六年度台上字第四九三三號
　　上　 訴　 人　台灣高等法院檢察署檢察官
　　上訴人即被告　甲○○
右上訴人等因被告過失致人於死案件，不服台灣高等法院中華民國八十五年十一月二
十六日第二審更審判決（八十五年度重上更(五)字第一八六號，起訴案號：台灣台北地
方法院檢察署七十九年度偵字第二二四三號），提起上訴，本院判決如左：
    主  文
原判決撤銷，發回台灣高等法院。
    理  由
本件原判決認定上訴人即被告甲○○（以下稱為被告）於民國（下同）七十九年一月
二十九日下午五時三十分許，駕駛000－0000號自用小客貨車，內載其子柯貴
中，行經台北市○○街一六五巷口時，疏未注意而撞倒並輾壓在該處遊玩之幼童劉少
堂，被告下車察看，見其未死，將之抱起放在車上，駕車至中正國宅第七棟前，返家
取睡袋包裹劉少堂，搭電梯至第七棟樓頂，將劉少堂衣服脫光後，再抱到樓下，放在
第七棟與第九棟間路旁，使人易於發現送醫急救，並逃離現場，嗣於同日下午六時許
，始為劉少堂之伯父劉星輝發現，送醫途中死亡等情，因而撤銷第一審諭知被告無罪
之判決，改判論處被告過失致人於死罪刑，固非無見。
惟查：(一)本件案發時，與死者劉少堂在案發地一起遊玩之胞姊劉庭芳於檢察官偵查時
證稱：「我與我弟弟劉少堂在那邊玩，看到車子碰到我弟弟，是大卡車」等語（七十
九年度相字第一○○號卷宗第七頁正反面）。於第一審亦證稱：「我有看到弟弟被車
撞到，一個叔叔，高高的、戴眼鏡、瘦瘦的，車上只有叔叔一人，是白色車子，撞到
後弟弟流血在哭，然後開車的叔叔將他抱到樓上，沒有抱他到車上，柯貴中沒有坐在
車上，不是甲○○（當庭指認），是戴眼鏡、穿白色衣服、褲子是藍色」等語（第一
審卷第二十六頁反面）。上開有利於被告之證據，何以不足採﹖原判決疏未說明其理
由，有理由不備之違法。復查被告當時所開之000－0000號自用小客貨車係白
色廂型車，有照片附卷可稽（七十九年度偵字第二二四三號偵查卷第二十三頁），而
劉庭芳係七十五年二月十二日出生，為上開供述時，僅三、四歲，其判斷力尚非無缺
，是其所稱之「大卡車」，是否即為該白色廂型車，似有再予傳喚指認之必要。(二)按
認定犯罪事實之證據，其判斷必須合理，否則即欠缺妥當性，如果徒以證人與被告非
親即友，即謂其證言偏頗不實，顯不合論理法則。經查證人沙美玉於偵查中證稱：「
七十九年一月二十九日農曆大年初三下午六時左右，在莊柯燕琴家中一起吃飯、聊天
，席中有甲○○、龔先生夫婦、張小姐、莊振豐夫婦、柯奕賢」等人（見偵查卷第一
○五頁反面、第一○六頁）。莊慶崇證稱：「當日上午十一時半左右，甲○○的車子
停放於我家門前左側，從未移動離開，至同日晚間十一時四十分左右方駛離去，同日
中午十二時左右，至柯振豐家用餐，下午三時離席，甲○○一直在場，晚上六時二十
分家中宴請莊素瑛、龔萬桎、張玉盟、甲○○、柯奕賢夫婦，甲○○至晚間十一時四
十分左右離開我家」（見偵查卷第一○八頁背面）。柯奕賢證稱：「七十九年一月二
十九日下午六時左右回父親家樓下時欲停車在莊柯燕琴家門前，看到甲○○車停放該
處，下車後到莊柯燕琴家中吃飯，席中有沙美玉、甲○○、龔萬桎夫婦、張玉盟、莊
振豐、莊慶崇等，晚飯後一起玩牌消遣」（見偵查卷第一一○頁正面）。龔萬桎證稱
：「農曆一月三日下午四時二十分到八點多，甲○○車子停放在板橋市○○街八巷五
號之門前」（見偵查卷第一○九頁）。郭月裡證述：「七十九年一月二十九日下午四
點多倒餿水，而後到板橋市○○街八巷二號李珠蓮門口坐著聊天，直到六點左右，看
到甲○○和太太、小孩三人從五號樓梯出來，走到四號樓梯走上去」（見偵查卷第一
○六頁背面）。李珠蓮結證「七十九年一月二十九日（初三）中午約十二點看見一部
白色箱車停在對面，直到晚上十點多，都停在那兒，該車就是甲○○的」（見偵查卷
第一○七頁背面）。張玉盟、柯振豐、柯周秀雲亦均結證下午五、六時之間，看到被
告的車或人在板橋云云（見偵查卷第一○七頁正面、第一○八頁正面、第一○九頁背
面、第一一○頁背面）。上開證人之證言，似對被告有利，何以與事實不符而不足採
﹖原判決亦未詳予明，徒謂證人柯振豐係被告之父，柯奕賢係其二叔柯振源之子，
沙美玉係柯奕賢之妻，龔萬桎係被告姑媽莊柯燕琴之女婿，莊慶崇係莊柯燕琴之子，
張玉盟與莊素瑛（莊柯燕琴之女）係表姊妹，柯周秀雲係被告三嬸，郭月裡、李珠蓮
係其父鄰居，均係被告之親友，所為證言難免偏頗，不能憑其等難免偏頗之證詞，推
翻柯貴中、周正杰之證述云云，尚嫌速斷。(三)依原判決之認定，被告撞傷劉少堂後，
以睡袋包裹劉少堂，並乘電梯至中正國宅七棟樓頂，將劉少堂衣服脫光，再將之抱下
樓，放置在該國宅七棟與九棟間路旁云云，如果無訛，則案發日七十九年一月二十九
日係寒冬，被害人劉少堂（七十六年八月二十二日生）當時年僅二歲餘，被告於案發
後何以未將劉少堂送醫急救，反而脫光其衣服並棄置在該國宅第七棟與第九棟間之路
旁，其用意何在﹖此與法律之適用至有關係，應有深入查明之必要。應認仍有撤銷發
回更審之原因。
本件雖屬刑事訴訟法第三百七十六條第一款所列之案件，惟於修正刑事訴訟法施行前
，原得上訴於第三審法院，且已繫屬於法院，依刑事訴訟法施行法第五條第一項規定
，仍應依施行前之法定程序終結之，併此明。
據上論結，應依刑事訴訟法第三百九十七條、第四百零一條，判決如主文。
中      華      民      國    八十六    年      八      月     二十     日
                              最高法院刑事第四庭
                                  審判長法官  莊  來  成
                                        法官  曾  有  田
                                        法官  王  德  雲
                                        法官  林  永  茂
                                        法官  白  文  漳
      右正本證明與原本無異
                                              書  記  官
中      華      民      國    八十六    年      八      月    二十六    日
